【裁判字號】    97,易,2110
【裁判日期】    980311
【裁判案由】    贓物
【裁判全文】
臺灣板橋地方法院刑事判決              97年度易字第2110號
公  訴  人  臺灣板橋地方法院檢察署檢察官
被      告  乙○○
            丁○○
上列被告因贓物案件，經檢察官提起公訴（96年度偵字第14367
號），本院判決如下：
    主  文
乙○○牙保贓物，處有期徒刑陸月，如易科罰金，以新臺幣壹仟
元折算壹日。
丁○○無罪。
    事  實
一、乙○○主觀上業已預見甲○○（另案通緝中）所交付代售之
    光碟片九十六萬片可能係侵害他人財產法益所取得之來路不
    明之贓物（上開光碟係利碟股份有限公司委託十大貨運公司
    運送，於民國九十六年六月十一日中午十二時許，在臺北縣
    泰山鄉○○路○段二七三巷十五號遭竊），竟仍基於牙保贓
    物之犯意，在上開時地收受前揭光碟片後，即委請不知情之
    周信志聯絡不知情之昶億貨運公司靠行司機王汝方，由王汝
    方指派不知情之司機楊秋山駕駛貨車前來，將上開光碟片運
    至臺北縣林口鄉○○○路路旁拆卸，復利用不知情之昶億貨
    運公司司機丁○○（另為無罪判決，下詳）駕駛車牌號碼五
    K ─四五六號貨車將上開光碟片運送至臺北縣林口鄉南勢村
    五七之一號不知情之陳永清所經營之亦琛起重工程公司（下
    稱亦琛公司）倉庫內暫時存放。嗣乙○○先後接續於九十六
    年六月十三日下午委由不知情之不詳成年司機載運其中一百
    箱（共六萬片）光碟至高雄市○○區○○路三九號，由乙○○居間媒介不知情之許志昇以每片新臺幣（下同）三點五元
    之價格購買、於九十六年六月十四日下午三時許指示丁○○
    駕駛前揭車輛將上開光碟片中之一千一百七十箱（共七十萬
    二千片）載運至臺南縣一帶，於同日晚間九時許將其中一千
    箱（共六十萬片）光碟片載至址設臺南縣永康市○○路二一
    七巷三弄三十號不知情之趙允正、趙漢村共同經營之昕剛企
    業有限公司（下稱昕剛公司）存放、於九十六年六月十四日
    晚間十一時許指示丁○○將其中一百箱（共六萬片）載至高
    雄市三民區○○○路十四號，以每片四點六元之價格，由乙○○出面居間媒介不知情之黃英俊購買、於九十六年六月十
    五日凌晨零時許再指示丁○○將其中七十箱（四萬二千片）
    載至前揭許志昇處，由乙○○居間許志昇以每片三點五元之
    價格購買。嗣經十大貨運公司負責人丙○○發現上開光碟片
    失竊後報警處理，為警分別於九十六年六月十六日凌晨三時
    十五分許，在上開昕剛公司內扣得上開光碟片一千箱（六十
    萬片）、同日凌晨五時四十五分許，在高雄市○○區○○路
    三九號扣得上開乙○○居間販出之光碟片六萬四千片、同日
    八時許在高雄市三民區○○○路一百十萬扣得上開光碟片二
    萬九千三百五十片、同日十一時許在高雄市三民區○○○路
    十四號扣得上開光碟片六萬片、同日下午五時三十二分許在
    前揭亦琛公司內扣得光碟片共十九萬六千二百片（均據丙○○領回），而循線查獲上情。
二、案經臺北縣政府警察局新莊分局報請臺灣板橋地方法院檢察
    署檢察官偵查起訴。
    理  由
甲、有罪部分：
壹、程序方面：
    本件認定事實所引用之卷證資料，並無證據證明係公務員違
    背法定程序所取得，且檢察官、被告於本院準備程序及審判
    期日時均表示同意作為證據，且迄至言詞辯論終結前亦未再
    聲明異議，依刑事訴訟法第一百五十九條之五第一項之規定
    ，本件認定事實所引用之證據縱屬傳聞證據，亦均有證據能
    力。
貳、實體方面：
一、訊據被告乙○○固坦承：於前揭時地收受友人甲○○所交付
    之光碟片貨櫃一批，並委請周信志聯絡司機將該等光碟片貨
    櫃載送至臺北縣林口鄉○○○路路旁拆卸，再由司機丁○○
    將光碟片載至亦琛公司存放，嗣於上開時地將前述數量光碟
    片分載至臺南縣存放，及載至高雄出售予許志昇、黃英俊等
    情不諱，惟矢口否認有何牙保贓物之犯行，辯稱：伊係受甲○○請託代售甲○○公司生產之光碟片，伊並無懷疑甲○○
    所交付之光碟片是否來路不明云云。惟查：
（一）上開光碟片於前揭時地遭竊之事實，業經證人即十大貨運
      公司負責人丙○○於警、偵訊中指證綦詳，並有贓物認領
      保管單一紙、失竊現場照片四十三幀在卷可稽（見九十六
      年度偵字第一四三六七A 卷第一百十九頁、第一百五十頁
      至第一百七十頁），及上開為警查扣之光碟九十四萬五千
      九百五十片供佐。而上開失竊光碟原存放地點即被告乙○○收受光碟片處，其後立即將整批光碟片以貨櫃方式載至
      臺北縣林口鄉○○○路路旁拆卸，復轉載至亦琛公司存放
      ，其後將上開光碟片分別存放、居間販出等情，亦為被告
      乙○○於偵、審程序中自承無誤，核與同案被告丁○○、
      證人吳進良、昕剛公司業務人員李鵬飛、昕剛公司負責人
      趙漢村、趙允正、亦琛公司負責人陳永清、司機周信志、
      昶億貨運公司靠行司機王汝方、楊秋山、光碟買受人許志
      昇、黃英俊於警、偵訊之陳述大致相符，堪予採信，足認
      被告乙○○所代為出售予許志昇、黃英俊之光碟片，即為
      十大貨運公司上開遭竊之贓物無疑。
（二）被告乙○○固辯稱：伊僅係幫友人甲○○代尋買家出售甲○○公司生產之光碟片，未曾懷疑該等光碟出處云云，然
      被告乙○○於本院審理時自承：伊本身係經營自助餐店，
      甲○○係店內常客，二人僅認識不到半年，實際上並不熟
      等語，足見被告乙○○對甲○○並非熟識。參之被告乙○○於本院審理時供稱：「甲○○說他有一批光碟要賣，問
      我有無門路，我說不熟，要打電話問問看」等語，益徵被
      告乙○○並無銷售光碟片之專業背景。另被告乙○○於檢
      察官偵訊時復供稱：係伊透過友人周信志聯絡昶億貨運公
      司司機安排載運貨櫃及倉儲，司機均係伊僱用的，另販賣
      光碟所得均交予甲○○等語，衡諸被告乙○○所代為出售
      之光碟片數量龐大，一般均係公司循相關通路銷售，鮮少
      委由個人四處求售，而被告乙○○既非從事光碟買賣之專
      業人員，亦非具該等專業經驗，見不相熟之甲○○，未出
      具任何產品來源證明，委由對該產品銷售毫無淵源背景之
      被告乙○○代尋買主，且須由被告乙○○聯絡各項運送事
      宜並墊支運送費用，被告乙○○對甲○○異於常情之行徑
      及上開貨物來源豈可能毫無懷疑？凡此均見被告乙○○對
      上開光碟片係來路不明之贓物一節確有所預見，仍為牙保
      行為，洵堪認定。被告乙○○前揭所辯，顯係飾卸之詞，
      自難採信。
（三）綜上所述，本件事證明確，被告乙○○牙保贓物之犯行堪
      以認定，應依法論科。
二、刑法第三百四十九條第二項之搬運贓物罪所稱搬運，應係指
    單純搬運贓物並無他項目的者而言，若係基於牙保贓物之犯
    意，所為之搬運贓物行為，應包含於牙保行為之內，本案被
    告乙○○利用不知情之司機搬運贓物，其目的在牙保而非搬
    運贓物，是核被告乙○○所為，應係犯刑法第三百四十九條
    第二項之牙保贓物罪（臺灣高等法院既所屬法院六十八年度
    法律座談會刑事類第二十三號研討結果可資參照）。按數行
    為於同時同地或密切接近之時地實施，侵害同一之法益，各
    行為之獨立性極為薄弱，依一般社會健全觀念，在時間差距
    上，難以強行分開，在刑法評價上，以視為數個舉動之接續
    施行，合為包括之一行為予以評價，較為合理，則屬接續犯
    ，而為包括之一罪（最高法院八十六年台上字第三二九五號
    判例參照）。被告乙○○於收受甲○○交付之光碟片一整批
    後，陸續牙保許志昇、黃英俊向甲○○購買贓物光碟片等行
    為，乃係於密接時、地實施同一牙保贓物之犯行，侵害同一
    法益，揆諸前揭最高法院判例要旨，屬接續犯，應論以一罪
    。爰審酌被告乙○○可預見甲○○之光碟片係財產犯罪所得
    之贓物，竟仍予牙保他人購買，有礙被害人及司法機關追查
    贓物下落，兼衡大部分贓物已歸還被害人，所生損害應有所
    減輕，及其素行、始終未能坦承犯行之犯後態度等一切情狀
    ，量處如主文所示之刑，並諭知易科罰金之折算標準，以示
    懲儆。
乙、無罪部分：
一、公訴意旨略以：上開遭竊之光碟片經被告乙○○僱請貨車司
    機楊秋山運送至臺北縣林口鄉○○○路路邊拆卸後，由被告
    丁○○駕駛車牌號碼五K ─四五六號貨車運送至臺北縣林口
    鄉南勢村五七之一號之亦琛公司存放。復於九十六年六月十
    四日下午三時許，由被告丁○○駕駛上開貨車載運上開遭竊
    之光碟片一千一百七十箱（共七十萬二千片）至臺南縣一帶
    ，於同日晚間九時許將其中一千箱（共六十萬片）光碟片載
    至昕剛公司存放、於九十六年六月十四日晚間十一時許將其
    中一百箱（共六萬片）載至高雄市三民區○○○路十四號，
    由被告乙○○牙保黃英俊以每片四點六元之價格購買、於九
    十六年六月十五日凌晨零時許再由被告丁○○將其中七十箱
    （四萬二千片）載至前揭許志昇處，由被告乙○○牙保許志
    昇以每片三點五元之價格購買，因認被告丁○○涉犯刑法第
    三百四十九條第二項之搬運贓物罪。
二、公訴人認被告丁○○涉犯刑法第三百四十九條第二項之搬運
    贓物罪，係以被告丁○○於警詢及偵查中之供述、同案被告
    乙○○、另案被告楊秋山於警詢及偵訊時之供述、證人丙○○、吳進良、李鵬飛、趙漢村、趙允正、陳永清、許志昇、
    黃英俊、王汝方、周信志於警詢及偵查中之證述、扣案光碟
    片、贓物認領保管單一紙等件為憑。訊據被告丁○○堅決否
    認有何搬運贓物之犯行，辯稱：伊本身即昶億貨運公司之靠
    行司機，載運貨物時只看到擺放整齊的箱子，不知道箱內裝
    何物，另貨主有派人跟車指引運送地點，並由跟車人員自行
    與客戶接洽，故未向貨主收取送貨單，且以專車運送而言，
    亦未收取不合理之代價等語。
三、按被告未經審判證明有罪確定前，推定其為無罪；犯罪應依
    證據認定之，無證據不得認定犯罪事實；不能證明被告犯罪
    或其行為不罰者，應諭知無罪之判決，刑事訴訟法第一百五
    十四條、第三百零一條第一項分別定有明文。所謂認定不利
    於被告之事實，須依積極證據，茍積極之證據本身存有瑕疵
    而不足為不利於被告事實之認定，即應為有利於被告之認定
    ，更不必有何有利之證據，而此用以證明犯罪事實之證據，
    猶須於通常一般人均不至於有所懷疑，堪予確信其已臻真實
    者，始得據以為有罪之認定，倘其證明尚未達到此一程度，
    而有合理性之懷疑存在，致使無從為有罪之確信時，即應為
    無罪之判決，此有最高法院八十二年台上字第一六三號判決
    、七十六年台上字第四九八六號、三十年上字第八一六號判
    例意旨可資參照。
四、經查：
（一）上開光碟片固經查證，認屬被竊贓物，而被告丁○○受被
      告乙○○之指示載運上開光碟片至臺南縣、高雄市等處等
      情，業經被告丁○○、同案被告乙○○供明在卷，復經證
      人李鵬飛、趙漢村、趙允正、陳永清、許志昇、黃英俊、
      王汝方、周信志於警、偵訊時證述明確，及另案被告楊秋
      山於警、偵訊時供述無誤，然尚不得以此遽認被告丁○○
      載運上開光碟片時具有知贓搬運之犯意。
（二）審諸卷附扣案未拆箱光碟片照片所示，該等貨品均以紙箱
      包裝，並整齊堆疊在貨櫃木框架上，其外復以透明塑膠伸
      縮膜包覆，紙箱上亦無標示產品名稱（見上開偵查卷第一
      百七十五頁至第一百七十八頁、第一百八十七頁），僅從
      其裝箱外觀，自難知悉內容物為何，被告丁○○於本院審
      理中供稱：當時到文化二路時，貨櫃已卸到路邊，伊去那
      裏載，只看到箱子，箱子很整齊，不知道載運何物等語，
      尚非無稽。
（三）被告乙○○透過友人周信志介紹，委請昶億貨運公司靠行
      司機王汝方聯絡該公司司機楊秋山將上開光碟片貨櫃拖運
      至臺北縣林口鄉○○○路路底卸貨，再由該公司靠行司機
      即被告丁○○駕駛貨車載運至亦琛公司，其後即由被告乙○○直接聯絡、帶領被告丁○○載運上開光碟片至指定地
      點，並由被告乙○○支付被告丁○○運費一萬四千元等情
      ，業據被告自承在卷，核與同案被告乙○○於檢察官偵訊
      時及本院審理時、另案被告楊秋山於警、偵訊時所為供述
      、證人王汝方於警、偵訊中所為證述大致相符。被告丁○○固曾於檢察官偵訊時供稱：不曾在路邊卸貨，除非工廠
      就在路邊，且林口卸貨處沒有工廠，因而感到懷疑等語，
      然被告丁○○於本院審理時已供稱：「（問：平常貨櫃會
      不會在路邊卸貨？）有的工廠沒有很大的路，貨櫃車進不
      去，會在路邊下貨。」、本件係伊私人接的業務，而貨主
      甲○○又有派人跟車南下，伊以為送貨單在貨主所派之人
      手中，由該人與客戶接洽，所以才沒有要求送貨單等語在
      卷，尚不得僅以被告丁○○曾因係在路旁載貨感到不解，
      即推論其明知或預見載運之貨物為贓物。況同樣經證人王
      汝方指派將上開光碟貨櫃，從臺北縣泰山鄉○○路○段二
      七三巷十五號倉庫載至臺北縣林口鄉○○○路路底在路旁
      卸貨之另案被告楊秋山，亦曾於檢察官訊問時供稱：覺得
      在路邊卸貨很奇怪等語，惟因乏其他積極事證足證楊秋山
      知悉所拖運之物為贓物而獲檢察官不起訴處分，此有臺灣
      板橋地方法院檢察署檢察官九十六年度偵字第一四三六七
      號、第一七八八五號不起訴處分書附卷可參。
（四）公訴人雖以被告丁○○因本件運送行為收取運費一萬四千
      元顯高於市價，而推論被告丁○○對於搬運之光碟片應有
      贓物之認識云云。惟查：被告丁○○於檢察官偵訊及本院
      審理時均供稱：當時係約定以專車價格計價，亦即不能與
      其他貨物共同運貨，只送單獨一個點，速度比較快，在臺
      南卸貨後，因被告乙○○又說要多下高雄等地，便貼伊三
      千元等語、同案被告乙○○於本院審理時亦供稱：由於運
      費須加上油資及高速公路過路費，所以一萬四千元的運費
      是合理報酬等語在卷。準此，尚難認被告丁○○所收運費
      有顯高於市價之情形。
五、綜上所述，依卷附證據僅能證明被告丁○○所載運之光碟片
    為贓物，然無從獲得可推論被告丁○○認識該等貨物為贓物
    而予搬運之犯意。公訴人所指之前揭証據，既不足以證明被
    告丁○○搬運贓物之犯行，已如前述，復經本院調查亦無其
    他證據足認被告丁○○犯罪，揆諸首揭法條及判例意旨，自
    應諭知無罪之判決。
據上論斷，應依刑事訴訟法第二百九十九條第一項前段、第三百
零一條第一項，刑法第三百四十九條第二項、第四十一條第一項
前段，刑法施行法第一條之一第一項、第二項，判決如主文。
本案經檢察官謝岳龍到庭執行職務。
中    華    民    國    98    年    3     月    11    日
                刑事第十一庭  審判長法  官  陳  鴻  清
                                    法  官  朱  嘉  川
                                    法  官  劉  安  榕
以上正本證明與原本無異。
如不服本判決，應於判決送達後10日內敘明上訴理由，向本院提
出上訴書狀（應附繕本），上訴於臺灣高等法院；未敘述上訴理
由者，應於上訴期間屆滿後20日內向本院補提理由書（均須按他
造當事人之人數附繕本），切勿逕送上級法院。
                                    書記官  陳  盈  真
中    華    民    國    98    年    3     月    13    日
附錄本案論罪科刑法條全文：
中華民國刑法第349條
收受贓物者，處 3 年以下有期徒刑、拘役或 5 百元以下罰金。
搬運、寄藏、故買贓物或為牙保者，處 5 年以下有期徒刑、拘役
或科或併科 1 千元以下罰金。
因贓物變得之財物，以贓物論。


司法院資訊處製作；財團法人民間司法改革基金會備份。
